臺灣高等法院臺中分院刑事判決　　　　95年度上易字第1449號
上　訴　人
即　被　告　丙○○
選任辯護人　林志銘律師
　　　　　　張崇哲律師
上列上訴人因詐欺案件，不服臺灣臺中地方法院95年度易字第
2369號中華民國95年9月21日第一審判決（起訴案號：臺灣臺中
地方法院檢察署95年度偵緝字第1531號），提起上訴，本院判決
如下：
    主  文
上訴駁回。
    事  實
一、緣丙○○與賴奎名（檢察官另行通緝中）係好友，丙○○並
    與臺中市警察局第五分局偵查員康村田熟識，丙○○、賴奎
    名於民國九十四年十月間，獲悉乙○○涉贓物案件在臺中市
    警察局刑警大隊調查中，竟共同基於意圖為自己不法所有之
    犯意聯絡，由丙○○透過賴奎名，對乙○○訛稱丙○○與臺
    中市警察局之警務人員相當熟悉，可以花錢擺平此案件，向
    乙○○詐取新臺幣（下同）三十萬元，其後經乙○○與賴奎
    名討價還價而降為二十萬元，乙○○因急於擺脫官司致陷於
    錯誤，於九十四年十月下旬，在其女友洪嬿凌陪同下，分二
    次在彰化縣花壇鄉及臺中市○○○路附近，分別交付現金五
    萬元、十五萬元予賴奎名，賴奎名隨即於同年十一月間某日
    ，在臺中市○○區○○路六九○號丙○○租屋處，交付現金
    十五萬元予丙○○，丙○○、賴奎名因而藉以詐取相關活動
    官司費用從中牟利。嗣乙○○所涉及之贓物案件仍經警方移
    送臺灣臺中地方法院檢察署偵辦，乙○○始知受騙並報警處
    理。
二、案經乙○○訴由臺中市警察局移送臺灣臺中地方法院檢察署
    檢察官偵查起訴。
    理  由
一、訊據被告丙○○對於上開犯罪事實坦承不諱，並經證人乙○
    ○、洪嬿凌於偵訊中結證屬實（乙○○、洪嬿凌偵查中之陳
    述，無顯不可信之情況，依刑事訴訟法第一百五十九條之一
    第二項規定，得為證據使用），核與共犯賴奎名於警詢時所
    述大致相符（被告及其辯護人於言詞辯論終結前，對於共犯
    賴奎名於警詢時所為陳述，均未表示異議，視為同意賴奎名
    警詢陳述作為證據，依刑事訴訟法第一百五十九條之五第二
    項規定，共犯賴奎名於警詢時之陳述，亦具有證據能力），
    復有被告與共犯賴奎名、證人乙○○之通聯紀錄一份在卷可
    稽，足證被告自白確與事實相符，事證明確，其與共犯賴奎
    名共同詐欺取財之行為，洵堪認定。
二、被告行為後，刑法業於九十四年一月七日修正，於同年二月
    二日公布，於九十五年七月一日施行。按行為後法律有變更
    者，適用行為時之法律，但行為後之法律有利於行為人者，
    適用最有利於行為人之法律，修正後即現行刑法第二條第一
    項訂有明文。又按比較新舊法，應就罪刑有關之共犯、未遂
    犯、想像競合犯、牽連犯、連續犯、結合犯，以及累犯加重
    、自首減輕暨其他法定加減原因（如身分加減）與加減例等
    一切情形，綜其全部罪刑之結果而為比較，此有最高法院九
    十五年五月二十三日第八次刑庭會議決議第一、（四）則可
    資參照。茲就相關規定比較如下：
(一)、刑法第三百三十九條第一項之詐欺取財罪，其罰金刑之法定
    刑原為得科或併科銀元一千元以下罰金，因罰金罰鍰提高標
    準條例第一項前段規定，提高為十倍，為得科銀元一萬元以
    下罰金。而依修正後刑法施行法第一條之一規定：「（第一
    項）中華民國九十四年一月七日刑法修正施行後，刑法分則
    編所定罰金之貨幣單位為新臺幣。（第二項）九十四年一月
    七日刑法修正時，刑法分則編未修正之條文定有罰金者，自
    九十四年一月七日刑法修正施行後，就其所定數額提高為三
    十倍。但七十二年六月二十六日至九十四年一月七日新增或
    修正之條文，就其所定數額提高為三倍」，及刑法第三十三
    條第五款修正為：「主刑之種類如下：五、罰金：新臺幣一
    千元以上，以百元計算之」等規定觀之，依修正後之法律，
    刑法第三百三十九條第一項詐欺取財罪所得科處之罰金刑最
    高額為新臺幣三萬元、最低額為新臺幣一千元，然依被告行
    為時即修正前刑法第三十三條第五款規定之罰金最低額為銀
    元一元，並提高十倍計算，前開罰金刑，最高額為銀元一萬
    元，最低額為銀元十元，若乘以三倍而換算為新臺幣，最高
    額雖與新法同為新臺幣三萬元，然最低額僅為新臺幣三十元
    。因此，比較上述修正前、後之刑罰法律，自以被告行為時
    即修正前關於科處罰金刑之法律較有利於被告。
(二)、刑法第二十八條共犯之規定，於九十四年一月七日修正、九
    十五年七月一日施行前之規定為：「二人以上共同實施犯罪
    之行為者，皆為正犯」，修正施行後之規定則為：「二人以
    上共同實行犯罪之行為者，皆為正犯」，揆諸本條之修正理
    由係為釐清陰謀共同正犯、預備共同正犯、共謀共同正犯是
    否合乎本條規定之正犯要件。而本案被告與賴奎名為上開詐
    欺犯行（原審誤載為：與綽號「蛋黃」之成年男子為前開竊
    盜之犯行），有犯意之聯絡與行為之分擔，無論依修正前後
    刑法之規定均應構成共同正犯，是本件適用修正施行前之刑
    法第二十八條規定論擬，並無不利於被告之情形。
(三)、綜合上開各條文修正前、後之比較，揆諸前開最高法院決議
    及修正後刑法第二條第一項規定之「從舊從輕」原則，被告
    自應適用其行為時之法律，即修正前刑法之相關規定規定，
    予以論處。
三、核被告所為，犯刑法第三百三十九條第一項之詐欺取財罪。
    被告與共犯賴奎名就詐取證人乙○○財物之行為，有犯意聯
    絡及行為分擔，應依修正前刑法第二十八條規定，以共同正
    犯論。
四、原審認被告罪證明確，適用刑法第二條第一項前段、修正前
    刑法第二十八條、第三百三十九條第一項，罰金罰鍰提高標
    準條例第一條前段規定，並審酌被告縱與臺中市警察局之警
    務人員熟捻，也無左右案件進行程度之可能，竟與共犯賴奎
    名共同巧言詐騙證人乙○○財物，供己花用，其藉機從事司
    法黃牛詐騙錢財，嚴重破壞司法公正之形象，使司法之公信
    力蕩然無存，戕害司法信譽之情節重大，惟犯罪後坦承犯行
    ，態度良好，頗知悔悟，並於九十五年九月七日原審準備程
    序時當庭給付證人乙○○二十萬元，有原審上開筆錄一份在
    卷足憑等一切情狀，量處有期徒刑一年，及被告請求給予緩
    刑之機會云云，惟審酌被告雖未有前科，有臺灣高等法院被
    告前案紀錄表、臺灣臺中地方法院檢察署刑案資料查註紀錄
    表各一份在卷可按，然被告所為，嚴重破壞司法形象，認為
    尚不宜給予緩刑。其認事用法均無違誤，量刑及未予諭知緩
    刑亦堪稱妥適。被告上訴意旨，以：其無前科紀錄，且在偵
    審中自白犯行，頗有悔意，犯後並已與被害人達成和解，取
    得被害人之諒解；被告自己罹患恐慌症，自九十三年二月三
    日迄今，長期至精神科診所就醫，實不宜入監服刑，又被告
    家中有祖母莊楊蘭，現年八十六歲，患有高血壓、缺血性心
    臟併心肌梗塞，父親莊禎榮，現年六十三歲，患有高血壓、
    僧帽瓣環稍鈣化，需長期治療，且於九十四年十月二十一日
    因左側腹股溝疝氣，於彰化基督教醫院接受左側疝氣修補手
    術，醫師並嚴格禁止被告之父親莊禎榮從事劇烈運動及勞動
    工作，被告之母親莊林金鴦，現年六十歲，患有高血壓、焦
    慮症，上開家屬均已老邁，無法從事任何工作，且彼等均長
    期至彰化基督教醫院治療，端賴被告開車載彼等至醫院就診
    ；被告雖有一長兄，但其終年在外，未曾返家，長兄之兒女
    亦需被告照顧，上開家屬生計均賴被告一人維持，若被告因
    本案入監服刑，被告全家勢必陷入愁雲慘霧當中，為此，請
    求本院從輕量刑，並給予緩刑諭知云云。惟按量刑輕重係屬
    事實審法院得依職權自由裁量之事項，苟已斟酌刑法第五十
    七條各款所列情狀而未逾越法定刑度，不得遽指為違法（最
    高法院七十二年度台上字第六六九六號、七十五年度台上字
    第七○三三號判例要旨參照）；且在同一犯罪事實與情節，
    如別無其他加重或減輕之原因，下級審量定之刑，亦無過重
    或失輕之不當情形，則上級審法院對下級審法院之職權行使
    ，原則上應予尊重（最高法院八十五年度台上字第二四四六
    號裁判意旨參照）。次按緩刑之宣告，除應具備同法第七十
    四條所定條件外，並須有可認為以暫不執行刑罰為適當之情
    形，始得為之，亦屬法院裁判時得依職權自由裁量之事項，
    當事人不得以原審未諭知緩刑指為違背法令；又宣告緩刑與
    否，乃原事實審法院依職權得自由裁量之事項，並不完全以
    刑事被告已否與被害人家屬成立和解賠償損失為其法定要件
    （最高法院七十二年度台上字第六六九六號判例、七十七年
    度台上字第五六七二號判決要旨參照）。原審審酌被告上開
    情狀，量處上開刑期，均堪稱妥適，且被告雖無前科紀錄，
    並與被害人和解，但被告訛稱與警務人員熟稔，並以此詐騙
    財物，其藉機從事司法黃牛，嚴重破壞司法公正之形象，使
    司法之公信力蕩然無存，戕害司法信譽之情節重大，無懼於
    其所從事司法詐騙過程，隨時可能被檢警偵辦之可能，益徵
    其惡性重大，並無上開所宣告之刑，以暫不執行刑罰為適當
    之情形。至於，被告所陳關於其本人及其家屬身心狀況，均
    係其個人家庭因素，亦不合乎宣告緩刑之要件。被告上訴意
    旨以量刑過重、原審未宣告緩刑，指摘原判決不當，揆諸上
    開判例、判決要旨及說明，其上訴自無理由，應予駁回。
據上論結，應依刑事訴訟法第三百六十八條，判決如主文。
本案經檢察官甲○○到庭執行職務。
中　　華　　民　　國　　96　　年　　1 　　月　　11　　日
            刑事第八庭    審判長法　官  羅  得  村
                                法　官  張  靜  琪
                                法　官  陳  宏  卿
上列正本證明與原本無異。
不得上訴。
                              書記官  柯  孟  伶
中　　華　　民　　國　　96　　年　　1 　　月　　11　　日
【附錄本案論罪科刑法條】
刑法第三百三十九條第一項：
意圖為自己或第三人不法之所有，以詐術使人將本人或第三人之
物交付者，處五年以下有期徒刑、拘役或科或併科一千元以下罰
金。
